臺灣臺中地方法院民事判決　100年度訴字第830號
原　　　告　　任何瑞美
訴訟代理人　　張家興
被　　　告　　施柏存
　　　　　　　林其義
　　　　　　　戴瑛如
　　　　　　　吳元得
　　　　　　　許泰誠
兼上一被告
法定代理人　　許萬春
被　　　告　　陳忠暐
　　　　　　　黃儀
　　　　　　　王金鶯
上列被告施柏存等因詐欺案件，經原告提起請求損害賠償之附帶
民事訴訟（99年附民字第408 號），經本院刑事庭裁定移送前來
，本院於民國100年8月31日言詞辯論終結，判決如下：
    主    文
被告應連帶給付原告新臺幣伍佰貳拾陸萬元，及被告施柏存、林
其義、吳元得、許泰誠均自民國99年9 月15日起，被告戴瑛如、
許萬春均自民國99年9月17日起，被告陳忠暐自民國99年9月16日
起，被告黃儀自民國100年2月19日起，被告王金鶯自民國99年
9月18日起，均至清償日止，按年息5%計算之利息。
訴訟費用由被告連帶負擔。
本判決於原告以新臺幣壹佰柒拾伍萬元供擔保後，得假執行。但
被告如以新臺幣伍佰貳拾陸萬元為原告預供擔保後，得免為假執
行。
    事實及理由
甲、程序方面
壹、按言詞辯論期日，當事人之一造不到場者，得依到場當事人
    之聲請，由其一造辯論而為判決，民事訴訟法第385條第1項
    前段定有明文。
貳、查本件被告黃儀、王金鶯均經合法通知，而未於言詞辯論
    期日到場，有本院言詞辯論筆錄、報到單、送達證書等在卷
    可證；且均核無民事訴訟法第386 條各款所列情形，爰依原
    告之聲請，由其一造辯論而為判決。
乙、實體方面
壹、原告主張：
一、被告施柏存與綽號「阿聰」之不詳成年男子組成詐騙車手集
    團，被告林其義、吳元得、許泰誠、陳忠暐均自民國99年5
    月間開始，被告黃儀則於98年12月以前上開詐騙車手集團
    ，由被告施伯存為車手頭，負責分配工作與指示行騙地區，
    被告黃靜儀負責以電話聯繫車手，與中國大陸地區不詳成年
    人共組詐騙集團，由被告吳元得、許泰誠、林其義、陳忠暐
    等人負責冒充地檢署書記官、收取被害人金錢、把風、陪車
    、買便當與飲料等工作，並依該次擔任工作分別可獲得所詐
    得款項1%之報酬。其等於99年5月11日至5月13日間，以不詳
    電話聯絡原告，佯稱其等為地檢署之人員，並假冒檢察官之
    名義，要求原告交付金錢，致原告陷於錯誤，陸續交付合計
    新臺幣（下同）526萬元，前開被告自應依民法第184 條第1
    項前段、第185條等規定，負連帶損害賠償之責。
二、於行為時，被告林其義之法定代理人為被告戴瑛如，被告許
    泰誠之法定代理人為被告許萬春，被告黃儀之法定代理人
    為被告王金鶯，前開法定代理人亦應依民法第187 條之規定
    ，負連帶損害賠償之責。爰依民法第184條第1 項、第185條
    、第187條第1項等規定，請求被告連帶賠償前開金額及其法
    定利息。
三、並聲明：求為判決如主文所示。
貳、被告方面：
一、被告施柏存、許泰誠、許萬春、陳忠暐、林其義、吳元得均
    以：其等未收到原告所交付之金錢，自無須負損害賠償責任
    等語，資為抗辯。並均聲明：（一）原告之訴及假執行之聲
    請均駁回，（二）訴訟費用由原告負擔，（三）如受不利判
    決，請准供擔保免為假執行。
二、被告戴瑛如則以：主嫌應負大部分責任。且被告之子林其義
    亦未參加系爭詐騙行為，刑事判決雖認定被告林其義參與詐
    騙集團負責把風，然無具體證據，自不得依刑事判決認定被
    告林其義對原告有侵權行為。被告對林其義當兵後之行為無
    法了解，原告自不得要求被告賠償等語，資為抗辯。並聲明
    ：（一）原告之訴及假執行之聲請均駁回，（二）訴訟費用
    由原告負擔，（三）如受不利判決，請准供擔保免為假執行
    。
三、其餘被告則未於言詞辯論期日到場，亦未提出書狀作任何聲
    明或陳述。
參、得心證之理由
一、按因故意或過失，不法侵害他人之權利者，負損害賠償責任
    ；故意以背於善良風俗之方法，加損害於他人者亦同。數人
    共同不法侵害他人之權利者，連帶負損害賠償責任，不能知
    其中孰為加害人者，亦同；造意人及幫助人，視為共同行為
    人。無行為能力人或限制行為能力人，不法侵害他人之權利
    者，以行為時有識別能力為限，與其法定代理人連帶負損害
    賠償責任，民法第184條第1項、第185條、第187條第1 項分
    別定有明文。查：
（一）系爭詐欺集團成員於99年5 月11、12、13、17日撥打電話
      予原告，先後假冒為台北警察局陳仁傑、隊長林明澤，向
      原告佯稱其身分證資料遭冒用，涉及詐騙行為，必須監管
      其金錢，嗣被告吳元得懸掛法院檢察署證件，並出示偽造
      之公文書，致原告於99年5月11日交付56萬元、99年5月12
      日交付150萬元、99年5月13日交付220萬元、99年5月17日
      匯款100萬元，合計共526萬元；被告施柏存、林其義、吳
      元得、許泰誠、、陳忠暐、黃儀因而遭判處行使偽造公
      文書罪確定等事實，有本院99年度訴字第2319號刑事判決
      在卷可證，復經本院調取前開卷宗核閱無誤，自堪信為真
      實。從而，原告依民法第184條第1 項、第185條等規定請
      求被告施柏存、林其義、吳元得、許泰誠、陳忠暐、黃
      儀連帶賠償，自屬有據。
（二）被告林其義為79年8 月19日生，被告許泰誠為80年11月24
      日生，被告黃儀為80年2 月2 日生，有戶籍資料附於前
      開刑事卷可憑，則其等於前開行為時，均為限制行為能力
      人；且依其等前開犯罪行為觀之，其等於行為時有識別能
      力應可認定。又於前開行為時，被告林其義之法定代理人
      為被告戴瑛如，被告許泰誠之法定代理人為被告許萬春，
      被告黃儀之法定代理人為被告王金鶯，為兩造所不爭，
      並有戶籍資料附於前開刑事卷可憑，前開法定代理人自應
      依民法第187 條之規定，負連帶賠償責任。至被告戴瑛如
      雖抗辯其對林其義當兵後之行為無法了解，原告自不得要
      求被告賠償云云；然被告戴瑛如迄未舉證證明其有民法第
      187條第2項所定之免責事由，其前開抗辯，自不可取。
（三）故原告依民法第184 條第1項、第185條、第187條第1項等
      規定，請求被告施柏存、林其義、吳元得、許泰誠、陳忠
      暐、黃儀、戴瑛如、許萬春、王金鶯連帶賠償，自屬有
      據。
二、另按負損害賠償責任，除法律另有規定或契約另有訂定外，
    應回復他方損害發生前之原狀；損害賠償，除法律另有規定
    或契約另有訂定外，應以填補債權人所受損害及所失利益為
    限，民法第213條第1項、第216條第1項分別定有明文。查原
    告因被告前開侵權行為所受損害即為所交付之前開526 萬元
    ，故原告請求被告施柏存、林其義、吳元得、許泰誠、陳忠
    暐、黃儀、戴瑛如、許萬春、王金鶯連帶賠償526 萬元，
    自屬有據。
三、復按給付有確定期限者，債務人自期限屆滿時起，負遲延責
    任；給付無確定期限者，債務人於債權人得請求給付時，經
    其催告而未為給付，自受催告時起，負遲延責任；其經債權
    人起訴而送達訴狀，或依督促程式送達支付命令，或為其他
    相類之行為者，與催告有同一之效力，民法第229 條第1、2
    項定有明文。又遲延之債務，以支付金錢為標的者，債權人
    得請求依法定利率計算之遲延利息；但約定利率較高者，仍
    從其約定利率；應付利息之債務，其利率未經約定，亦無法
    律可據者，週年利率為5%，民法第233條第1項及第203 條亦
    有規定。查原告對被告之系爭侵權行為損害賠償債權，應屬
    無確定期限之給付，且既經原告起訴並經送達起訴狀繕本，
    而被告迄未給付，自應依前開規定負遲延責任；是原告請求
    被告施柏存、林其義、吳元得、許泰誠均自99年9 月15日起
    ，被告戴瑛如、許萬春均自99年9月17日起，被告陳忠暐自9
    9年9月16日起，被告黃儀自100年2月19日起，被告王金鶯
    自99年9月18日起，均至清償日止，連帶給付前開526萬元之
    按年息5%計算之法定利息，亦屬有據。
四、綜上所述，原告依侵權行為損害賠償請求權之法律關係，請
    求被告施柏存、林其義、吳元得、許泰誠、陳忠暐、黃儀
    、戴瑛如、許萬春、王金鶯連帶給付526 萬元；及被告施柏
    存、林其義、吳元得、許泰誠均自99年9 月15日起，被告戴
    瑛如、許萬春均自99年9月17日起，被告陳忠暐自99年9月16
    日起，被告黃儀自100年2 月19日起，被告王金鶯自99年9
    月18日起，均至清償日止，按年息5%計算之法定利息，均為
    有理由，應予准許。
五、兩造均陳明願供擔保聲請宣告假執行或免為假執行（被告未
    聲請部分，本院依職權），均核無不合，爰分別酌定相當擔
    保金額宣告之。
六、本件事證已臻明確，兩造所為之其他主張，陳述並所提之證
    據，經審酌後，認均與本件之結論無礙，不再一一論述，併
    予敘明。
七、訴訟費負擔之依據：民事訴訟法第85條第2項。
中    華    民    國   100    年    9     月    5     日
                  民事第二庭  法  官  陳卿和
正本係照原本作成。
如對本判決上訴，須於判決送達後20日內向本院提出上訴狀。如
委任律師提起上訴者，應一併繳納上訴審裁判費。
中    華    民    國   100    年    9     月    5     日
                              書記官  司立文